【裁判字號】    97,交聲,1514
【裁判日期】    971223
【裁判案由】    違反道路交通管理處罰條例聲明異議
【裁判全文】
臺灣桃園地方法院交通事件裁定       97年度交聲字第1514號
原處分機關  交通部公路總局新竹區監理所
異  議  人
即受處分人  甲○○
上列異議人即受處分人因違反道路交通管理處罰條例案件，對於
交通部公路總局新竹區監理所中華民國97年9 月8 日所為之處分
（原處分案號：壢監裁字第裁53-DB0000000號）聲明異議，本院
裁定如下：
    主  文
異議駁回。
    理  由
一、按汽車駕駛人，駕駛汽車拒絕接受酒精濃度測試之檢定者，
    處新臺幣（下同）60,000元罰鍰，並當場移置保管該汽車及
    吊銷該駕駛執照，道路交通管理處罰條例第35條第4 項前段
    定有明文。又按汽車駕駛人曾依第35條第4 項前段規定吊銷
    駕駛執照者，3 年內不得考領駕駛執照，同條例第67條第2
    項前段亦有明文規定。
二、本件原處分機關交通部公路總局新竹區監理所係以：異議人
    即受處分人（下稱異議人）甲○○於民國97年8 月31日晚上
    11時23分許，駕駛車號JV-9876 號自小客車（下稱系爭自小
    客車），行經桃園縣龍潭鄉○○路39號前時，為舉發單位桃
    園縣政府警察局龍潭分局龍潭派出所員警陳長城等人攔停欲
    進行酒精濃度測試檢定，惟因異議人拒絕配合，故丙○○○
    ○乃以異議人駕駛汽車拒絕接受酒精濃度測試之檢定為由，
    依違反道路交通管理處罰條例第35條第4 項前段之規定掣單
    舉發，嗣異議人於應到案日期前到案聽候裁決，原處分機關
    乃依上開條文、違反道路交通管理事件統一裁罰基準及處理
    細則第43條、第44條及第67條等規定，於97年9 月8 日以壢
    監裁字第裁53-DB0000000號違反道路交通管理事件裁決書，
    裁處異議人罰鍰60,000元，並吊銷駕駛執照及3 年內不得考
    領駕駛執照在案。
三、聲明異議意旨略以：異議人於上揭時、地員警實施酒測時，
    均有依員警之指示吹氣，並無拒絕酒測之情形，且當時員警
    僅有告知異議人會吊扣駕照，並未告知將吊銷駕照，爰依法
    聲明異議，請求撤銷原處分云云
四、經查：
    (一)本件異議人於前揭時間駕駛系爭自小客車，於行經桃園縣
      龍潭鄉雙龍國小前時，適桃園縣政府警察局龍潭分局龍潭
      派出所員警陳長城、曹峻華、鄧芄敦及高韻凡等人在該處
      執行取締酒駕定點攔檢，因異議人見狀隨即迴轉逃逸，故
      高韻凡及乙○○○○乃駕駛巡邏車在後尾隨，嗣於桃園縣
      龍潭鄉○○路39號前將異議人攔停，並由丁○○○○對異
      議人實施酒精濃度測試，然因異議人一直未能依照員警指
      示並配合對酒精測定器吹氣，故丁○○○○對異議人實施
      3 次酒精濃度測試均未能取得數值，其後鄧芄敦及丙○○
      ○○即向異議人告知拒絕接受酒精濃度測定之處罰效果，
      繼由丙○○○○以異議人駕駛汽車拒絕接受酒精濃度測試
      之檢定為由，依違反道路交通管理處罰條例第35條第4 項
      前段之規定掣單舉發等情，業據證人鄧芄敦於本院審理中
      結證稱：伊於上揭時、地確有與陳長城等人共同取締本件
      交通違規，當天係由伊與陳長城在雙龍國小設路檢點，欲
      取締交通違規，另高韻凡及曹峻華則是負責巡邏勤務，在
      該路口附近攔檢規避取締而迴轉或轉入巷內之車輛，當天
      係高韻凡等人發現異議人駕車規避攔檢，所以就開車在後
      尾隨，後來在北龍路上攔下異議人，並通知伊與陳長城到
      場，其後即由高韻凡負責攝影，伊則站在異議人旁邊對異
      議人實施酒測並注意異議人之安全，另陳長城及曹峻華等
      人也都在伊旁邊；伊有先給予異議人15分鐘，也有詢問異
      議人是否需要漱口，亦有告知異議人相關權利，待15分鐘
      後異議人也願意配合實施酒測，但異議人均僅含住酒精測
      定器吹管而未吹氣，酒測儀器上之燈號也都顯示異議人並
      未吹氣，另因伊手握住酒測儀器，所以也可以感覺到異議
      人並沒有吹氣，伊也沒有聽到吹氣的聲音，後來經過一段
      時間，因異議人都沒有吹氣，所以酒測儀器就自動反應列
      印出酒測單，其後第2 、3 次也都是相同情形，亦即異議
      人均表示要配合酒測，但都沒有吹氣，所以伊就向異議人
      告知拒絕酒測將以最高金額處罰，也有告知異議人會吊銷
      或吊扣駕照等語明確（參見本院卷第36至38頁），核與證
      人陳長城於本院審理中結證稱：本件交通違規係由伊所舉
      發，當日係由伊與鄧芄敦執行取締酒駕，在雙龍國小前定
      點攔檢，高韻凡及曹峻華則是巡邏人員，負責在攔檢點前
      50公尺攔查欲規避攔檢而迴轉者，因本件異議人駕車在路
      口有迴轉動作，故高韻凡、曹峻華搖動指揮棒示意異議人
      停車，惟異議人迴轉後就由神龍路往新龍路直行，故高韻
      凡、曹峻華即駕駛巡邏車尾隨，嗣後渠等在北龍路將異議
      人攔下，並通知伊與鄧芄敦前往協助，伊到達現場時異議
      人已經下車，就由伊負責指揮交通，高韻凡負責攝影，曹
      峻華及鄧芄敦則對異議人實施酒測，伊記得曹峻華及鄧芄
      敦一直向異議人表示不要咬住酒測儀器吹管，並請異議人
      吹氣，但前後對異議人作3 次測試都沒有取得酒測值，故
      高韻凡就向異議人告知要依拒絕酒測處理，並由伊書寫告
      發單等語情節相符（參見本院卷第32、33頁），亦與證人
      曹峻華於本院審理中結證稱：伊於前揭時、地確有與陳長
      城等人共同取締本件交通違規，當日係由陳長城等人在雙
      龍國小前定點執行取締酒駕勤務，伊與高韻凡則是負責巡
      邏勤務，在攔檢點前50公尺查緝欲規避攔查者，當天異議
      人係駕駛自小客車，於看到攔檢點燈光後就準備迴轉，伊
      與高韻凡見狀就吹哨並搖動指揮棒示意異議人停車，但異
      議人仍於迴轉後直行逃逸，伊與高韻凡就開車尾隨，其間
      伊等也有鳴笛2 、3 次，並以擴音器要求異議人停車，但
      異議人均不理睬，後來一直到北龍路上才將異議人攔下，
      之後就由伊負責警戒，並由鄧芄敦對異議人實施酒測，但
      3 次酒測均未成功，其間鄧芄敦一直要異議人吹氣，但異
      議人都沒有吹氣，所以無法測得任何數值，之後伊等就以
      異議人拒絕酒測處理，並由丙○○○○製作違規通知單等
      語情節一致（參見本院卷第34、35頁）。又上情亦據本院
      當庭勘驗本件舉發錄影光碟確認屬實，有本院97年11月3
      日勘驗筆錄1 份可參（參見本院卷第21、22頁），且有桃
      園縣政府警察局酒精濃度測定值列印單登記建檔名冊1 份
      （參見本院卷第46、47頁）及桃園縣政府警察局97年8 月
      31日桃警局交字第DB0000000 號舉發違反道路交通管理事
      件通知單1 紙（參見本院卷第10頁）附卷可稽。
    (二)至異議人雖以前揭情詞置辯。惟查，異議人於前揭時、地
      接受本件舉發員警實施呼氣酒精濃度測試時，確實3 次均
      未依照員警指示對酒精測定器吹氣，致酒精測定器3 次均
      未能取得任何數值，故員警始以異議人駕駛汽車拒絕接受
      酒精濃度測試之檢定為由掣單舉發等情，業據證人鄧芄敦
      、陳長城及曹峻華於本院審理中結證綦詳，業如前述，而
      上開證人雖均為本件舉發員警，惟渠等到庭所陳述之上開
      舉發經過，不惟經本院當庭勘驗舉發錄影光碟確認無訛，
      已如前述，且經查亦無違反經驗或論理法則之處，復遍查
      本件卷存證據資料，亦無任何積極證據足以證明渠等前揭
      所述係虛偽不實，亦無足可顯信渠等陳述不可採信之品性
      證據或前科證據存在，自不得僅因渠等為本件開單舉發異
      議人之員警，即遽予否認上開證述之可信性，況上開證人
      與異議人間素昧平生，並無仇隙嫌怨，而警員執行公務時
      ，本身即受有行政懲處責任之監督，且渠等到庭具結作證
      ，更係以刑事責任擔保證言之真實性，從而，上開證人於
      本院審理中結證前詞，應堪值採信確屬實情。是異議人辯
      稱：伊均有依員警之指示吹氣，並無拒絕酒測之情形云云
      ，已難逕予採信為真。況且，經本院當庭勘驗舉發錄影光
      碟，顯示異議人3 次接受呼氣酒精濃度測試時，酒精測定
      器之燈號均係呈現紅色箭頭朝外不斷閃爍，其間並有2 次
      紅色箭頭朝內一情，有本院97年11月17日勘驗筆錄1 份可
      據（參見本院卷第38頁），而就此證人陳長城於本院審理
      中亦結證稱：酒精測試儀器上會有一紅色箭頭，也有格子
      可以顯示，當異議人持續吹氣時，格子會一格格填滿，箭
      頭也會消失，但如果箭頭一直存在，就表示異議人吹氣還
      不夠，需要持續吹氣，而如果箭頭變成反方向，就表示異
      議人正在吸氣等語（參見本院卷第33頁），另證人鄧芄敦
      於本院審理中亦結證稱：如果酒測儀器顯示紅色箭頭不斷
      閃爍，係表示儀器正常運作中，正待異議人吹氣，若異議
      人持續吹氣，儀器上之燈號就會一格格填滿，至於箭頭朝
      向異議人，係表示異議人正在吸氣等語（參見本院卷第38
      、39頁），顯見異議人於上揭時、地接受員警實施呼氣酒
      精濃度測試時，確實未依指示對酒精測定器吹氣，甚且反
      有吸氣情形，甚為明確。再者，本件酒精測定器均有定期
      送檢，且於上揭舉發時間仍在檢定之有效期限內，復當日
      員警對其他駕駛人測定呼氣酒精濃度時，該酒精測定器均
      能正常運作，並無故障情形乙情，亦據證人鄧芄敦於本院
      審理中結證明確（參見本院卷第38頁），並有桃園縣政府
      警察局龍潭分局龍潭分駐所交通裝備故障維修登記簿影本
      及經濟部標準檢驗局呼氣酒精測試器檢定合格證書影本各
      1 份附卷可考（參見本院卷第45、48頁），亦有前引桃園
      縣政府警察局酒精濃度測定值列印單登記建檔名冊1 份附
      卷可查（參見本院卷第46、47頁），益徵異議人前揭辯詞
      ，顯然無據，要非可採。末查，員警於上揭時間異議人拒
      絕酒測後，確有告知異議人違反相關規定之處罰效果等情
      ，業據證人陳長城、鄧芄敦於本院審理中結證無訛（參見
      本院卷第34、38頁），且經本院當庭勘驗舉發錄影光碟確
      認無誤，有前揭本院97年11月17日勘驗筆錄可憑（參見本
      院卷第38頁）；雖員警所告知將「吊扣」駕照與前揭法文
      規定係「吊銷」駕照之用語容有出入，惟按政府近年嚴厲
      取締酒後駕車，並透過報章媒體多所宣導，是一般國民均
      應明瞭酒後駕車一旦為警查獲，抑或拒絕接受酒測，均必
      遭重罰結果，而異議人為一具有相當智識及生活閱歷之成
      年人，對此情自難諉為不知，況異議人於上揭時、地既拒
      絕接受酒測，本即應自負其責，此乃當然之理，更遑論上
      開法律亦無員警需先告知違規行為人拒絕接受酒測之處罰
      後，始得對違規行為人開單舉發之相關規定，足見異議人
      辯稱：員警僅有告知伊會被吊扣駕照，並沒有告知將吊銷
      駕照等語，亦無足為有利異議人之認定。
五、綜上所述，異議人於前揭時、地確有拒絕接受酒精濃度測試
    之交通違規情事乙節，確可認定。從而，原處分機關依道路
    交通管理處罰條例第35條第4 項前段及第67條第2 項前段之
    規定，裁處異議人罰鍰6 萬元，並吊銷駕駛執照，3 年內不
    得考領駕駛執照，核無違誤，量罰亦甚妥適。本件聲明異議
    為無理由，應予駁回。
據上論斷，應依道路交通案件處理辦法第19條，裁定如主文。
中    華    民    國    97    年    12    月    23    日
                  交通法庭      法  官    陳振嘉
以上正本證明與原本無異。
如不服本裁定應於送達後5日內向本院提出抗告狀。
                                書記官    伍幸怡
中    華    民    國    97    年    12    月    24    日


司法院資訊處製作；財團法人民間司法改革基金會備份。
